臺灣高雄地方法院行政訴訟判決　　　　　110年度交字第142號
原　　　告　謝盈瑩　
被　　　告　高雄市政府交通局

代　表　人　張淑娟　
上列當事人間交通裁決事件，原告不服被告民國110 年4 月6 日
高市交裁字第32-BYD114642號裁決，提起行政訴訟，本院判決如
下：
    主  文
原告之訴駁回。
訴訟費用新臺幣參佰元由原告負擔。
    事實及理由
一、程序事項：本件為交通裁決事件，依兩造所述各節及卷內資
    料所示，本件事證已臻明確，本院認無經言詞辯論之必要，
    爰依行政訴訟法第237 條之7 之規定，不經言詞辯論而為判
    決。
二、事實概要：原告於民國110 年2 月1 日9 時54分許騎乘車牌
    號碼000-0000號普通重型機車（下稱系爭機車），在高雄市
    小港區沿海三路(臺17線241.1K)北上，因有「汽車駕駛人行
    車速度，超過規定之最高時速20公里至40公里以內」之違規
    行為，經高雄市政府警察局交通警察大隊（下稱舉發機關）
    員警填掣高市警交字第BYD000000 號舉發違反道路交通管理
    事件通知單（下稱舉發通知單）逕行舉發。嗣原告於應到案
    日期前之110 年3 月8 日向被告陳述不服，經被告函詢舉發
    機關後，認原告確有上揭違規行為，乃依道路交通管理處罰
    條例（下稱處罰條例）第40條、第63條第1 項第1 款規定，
    於110 年4 月6 日開立裁字第32-BYD114642號裁決書（下稱
    原處分），裁處原告「罰鍰新臺幣（下同）1,400 元，並記
    違規點數1 點」。原告不服，遂提起行政訴訟。
三、原告主張略以：當通過路口時，係以限速標誌或號誌之燈號
    轉換時能快速安全通過為考量？若遵守限速標誌以時速40公
    里之速度緩慢前進，但尚未完全通過路口以前，號誌之燈號
    已轉為紅燈車子卡在馬路中央，且對向又有來車時，此時該
    怎麼辦？又依舉發機關函附之照片所示，沿海三路雖有設置
    限速60公里之限速標誌，然該限速標誌之標示不夠明確，會
    讓人搞不清楚，是整個路段均有適用，還是只限於車種，而
    無所適從；又每個路口均有不同的限速標誌，如限速30、40
    、50、60、70公里，而沒有相同單一的速限標誌，會造成用
    路人無比困擾，且限速40公里的限速標誌係針對早期輕型機
    車而設置，然現今機車大多為重型機車，故該限速40公里因
    調整為限速60公里較為合理；依舉發機關函附之照片顯示時
    間（2021/2/1 08:57:04；2021/2/1 10:39:21）所示，一個
    路口至另一個路口之距離約300 公尺，為何伊卻騎40幾分鐘
    還未騎完？測速儀器是否出現故障？且機器使用期限內有不
    確定因素亦會出現故障問題等語。並聲明：原處分撤銷。
四、被告則以：原告行駛於快慢車道分隔之慢車道速限，依道路
    交通安全規則第93條第1項規定為40公里。又經檢視舉發機
    關提供之示意圖及採證照片可見：本案「警52」取締告示牌
    設置於慢車道右側，雷達測速儀放置於快慢車分隔島上，經
    查「警52」取締告示牌與違規行為發生地兩者相距約147公
    尺，顯已符合前揭「100公尺至300公尺間，明顯標示」之舉
    發要件。再查本件舉發員警採證使用之雷達測速儀，係依規
    定送請經濟部標準檢驗局委託財團法人台灣商品檢測驗證中
    心檢驗合格領有合格證書（規格：24.125GHz照相式、型號
    ：KW-MINI、器號：S1905、檢定合格單號碼：M0GA0000000A
    、檢定日期：109年9月1日、有效期限：110年9月30日）等
    情，有財團法人台灣商品檢測驗證中心109年9月1日雷達測
    速儀檢定合格證書影本存卷足憑。復觀諸採證照片上清晰可
    見系爭機車之車號：000-0000，且明確標示：日期：0000
    -00-00、時間：09:54:58、速限1：40kmh、車速：64kmh、
    主機：S1905、證號：M0GA0000000A等數據，足徵原告騎乘
    系爭機車於上揭時間，行駛系爭路段時，該測速照相儀器確
    仍在合格期限內，且該雷射測速儀之準確性及正確性應值得
    信賴。是原告於前揭時間、地點確有「汽車駕駛人行車速度
    ，超過規定之最高時速20公里至40公里以內」之違規行為，
    被告據以裁處，洵無不合等語，資為抗辯。並聲明：原告之
    訴駁回。
五、本院之判斷：
  ㈠按「（第1 項）汽車駕駛人之行為有下列情形之一，當場不
    能或不宜攔截製單舉發者，得逕行舉發：7 、經以科學儀器
    取得證據資料證明其行為違規。（第2 項）前項第7 款之科
    學儀器應採固定式，並定期於網站公布其設置地點。但汽車
    駕駛人之行為屬下列情形之一者，不在此限：9 、行車速度
    超過規定之最高速限或低於規定之最低速限。（第3 項）」
    對於前項第9 款之違規行為，採用固定或非固定式科學儀器
    取得證據資料證明者，於一般道路應於100公尺至300公尺間
    明顯標示之。其定點當場攔截製單舉發者，亦同。」、「汽
    車駕駛人，行車速度，超過規定之最高時速，或低於規定之
    最低時速，除有第43條第1 項第2 款情形外，處1,200 元以
    上2,400 元以下罰鍰。」、「汽車駕駛人有下列各款所列條
    款之一者，除依原條款處罰鍰外，並予記點：1 、有…第40
    條…情形之一者，各記違規點數1 點。」處罰條例第7 條之
    2 第1 項第7 款、第2 項第9 款、第3 項、第40條、第63條
    第1 項第1 款定有明文。
  ㈡復按處罰條例第7 條之2 第3 項之規定，其立法目的乃係透
    過在交通違規路段前先行設置標牌之警告標誌或速限之禁制
    標誌提醒用路人，使得警方在執法採證上得以符合法定程序
    ，而大幅減低違法性之疑慮，且考量汽車駕駛人駕車行駛於
    一般道路或高速公路、快速道路之行車速度不同而為反應距
    離不同之區分，使汽車駕駛人於先行預見此一標牌之警告標
    誌或速限之禁制標誌時，有充分時間及距離反應行車速度，
    以符合該等路段之速限範圍，避免汽車駕駛人因反應時間及
    距離之不足，反而導致行車時遽採煞車或加速而有增加危險
    發生之可能性；又該條項規定為94年12月28日所新增，明白
    確認行政機關有此標示義務，如舉發者予以違反，卻不生相
    對應之法律效果，則無異使該規定成為具文，殊違本條項特
    別設立之本意；是以，舉發機關及被告自均須遵守此一最低
    程度之法定程序保障之要求。故舉發員警以科學儀器取得證
    據資料證明駕駛人有行車速度超過規定之最高速限或低於規
    定之最低速限，於一般道路應於100 公尺至300 公尺間，於
    高速公路、快速公路應於300 公尺至1,000 公尺間，明顯標
    示之。該明顯標示之要求，為上開規定所明確制訂，不但有
    其立法上目的之考量，且已屬超速舉發之正當程序之一部分
    ，舉發機關自有遵守必要；倘未遵守，應屬違法。
  ㈢經查，原告有事實概要欄所載之交通違規行為一節，有被告
    提出之高雄市政府警察局交通警察大隊110 年6 月25日高市
    警交執字第11071358000 號函、110 年3 月17日高市警交執
    字第11070549000 號函、採證相片、警52設置相片示意圖、
    雷達測速儀檢定合格證書等附卷可稽，且警52標誌距系爭車
    輛違規地點為147公尺，有上開函文及示意圖在卷可查，符
    合一般道路100公尺至300公尺之法定間距，舉發程序於法無
    違，故原告之違規事實，洵堪認定。
  ㈣原告另主張依舉發機關函附之照片所示，沿海三路雖有設置
    限速60公里之限速標誌，然該限速標誌之標示不夠明確，會
    讓人搞不清楚，是整個路段均有適用，還是只限於車種，而
    無所適從云云。惟按「行車速度，依速限標誌或標線之規定
    ，無速限標誌或標線者，應依下列規定：1、行車時速不得
    超過50公里。但在未劃設車道線、行車分向線或分向限制線
    之道路，或設有快慢車道分隔線之慢車道，時速不得超過40
    公里，未劃設車道線、行車分向線或分向限制線之道路，時
    速不得超過30公里。」為道路交通安全規則（下稱安全規則
    ）第93條第1項第1款定有明文。經查，高雄市小港區沿海三
    路臺17線241.1K處設有快慢車道分隔線，該「警52」取締告
    示牌為快車道限速60公里，被告於慢車道（機車專用道）路
    段起點並無設置限速標誌或標線，依道路交通安全規則第93
    條規定，本段機車專用道速限為40公里，此有高雄市政府警
    察局交通警察大隊110年6月25日高市警交執字第1107135800
    0號函及交通違規陳情案件簽見表附卷可稽。是高雄市小港
    區沿海三路臺17線241.1K處雖於快車道有設置限速60公里之
    限速標誌，而於慢車道並無設置限速標誌或標線，惟依前揭
    安全規則第93條第1項第1款規定，亦有速限規定，原告既係
    執有合法駕駛執照之人，自難推諉不知前揭規定而以時速64
    公里之車速行駛。是故原告上開主張，不足採信。
  ㈤原告另主張又每個路口均有不同的限速標誌，如限速30、40
    、50、60、70公里，而沒有相同單一的速限標誌，會造成用
    路人無比困擾，且限速40公里的限速標誌係針對早期輕型機
    車而設置，然現今機車大多為重型機車，故該限速40公里因
    調整為限速60公里較為合理云云。惟按道路交通標誌標線號
    誌設置規則第4 條第1 項之規定：「標誌、標線、號誌之設
    置、養護及號誌之運轉，由主管機關依其管轄辦理之。」標
    誌係交通主管機關依道路交通狀況及用路人之需要而依法設
    置，駕駛人有遵守標誌、標線、號誌指示之義務。而道路設
    置之標誌，係作為管制交通及維護用路人安全極為重要之交
    通標誌，駕駛人應予遵守。而交通標誌、號誌、標線在具體
    個案情形若無無效、非行政處分或不生效力之情形，法院仍
    應尊重該交通標誌、號誌、標線之構成要件效力，而不得介
    入審查其合法性，而僅能就該對物之一般行政處分（即交通
    標誌、號誌、標線）之構成要件效力所據以作成之原處分本
    身是否有違法之情形加以審查。是駕駛人本有依循道路交通
    法規所定遵守交通標誌、標線及號誌之義務，並無任意違規
    之權利。若原告在主觀上認為本件違規地點之速限警告標誌
    設計有缺陷，即應向主管交通設施工程之機關請求改善與修
    補，然在改善、修補前，對於現有之交通標線、標誌、號誌
    仍應共同遵守，以建立行車秩序，不得藉詞標誌設計有欠缺
    ，而解免違規之責任。又道路主管機關於法令授權範圍內，
    基於權責對於各項行政措施，包括道路設計、交通號誌、標
    誌、標線之設置、更動、修改，為具體裁量、規劃，以求達
    成道路充分有效能利用、維持交通秩序、保障道路使用人往
    來便利與安全之行政目的，除有違背法令或明顯矛盾、錯誤
    ，縱司法機關亦不得涉入此行政權核心領域，而民眾對於行
    政機關具體行政措施如有意見，自應循正當管道向行政機關
    反應，尤不得由民眾自行主觀認定該項措施是否合理。因此
    本件違規地點之速限標誌，既無明顯違法之情事，原告則不
    得以一己之判斷，逕認不當。是以原告上開主張亦無理由，
    不足採信。
  ㈥原告再主張依舉發機關函附之照片顯示時間（2021/2/1 08
    :57:04；2021/2/1 10:39:21） 所示，一個路口至另一個路
    口之距離約300 公尺，為何伊卻騎40幾分鐘還未騎完？測速
    儀器是否出現故障？且機器使用期限內有不確定因素亦會出
    現故障問題云云。惟查，舉發機關函附之照片僅係說明本案
    「警52」取締告示牌設置時間為110年2月1日8時57分至110
    年2月1日10時39分，而非作為認定原告違規時間之採證照片
    ，此有高雄市政府警察局交通警察大隊110年6月25日高市警
    交執字第11071358000號函、「警52」取締告示牌及交通違
    規陳情案件簽見表等附卷可稽。次查，本件舉發員警採證使
    用之雷達測速儀，係依規定送請經濟部標準檢驗局委託財團
    法人台灣商品檢測驗證中心檢驗合格領有合格證書（規格：
    24.125 GHz照相式、型號：KW-MINI、器號：S1905、檢定合
    格單號碼：M0GA0000000A、檢定日期：109年9月1日、有效
    期限：110年9月30日）等情，有財團法人台灣商品檢測驗證
    中心109年9月1日雷達測速儀檢定合格證書影本存卷足憑。
    復觀諸採證照片上清晰可見系爭機車之車號：000- 0000，
    且明確標示：日期：0000-00-00、時間：09:54:58、速限1
    ：40kmh、車速：64kmh、主機：S1905、證號：M0GA0000000
    A等數據，足徵原告騎乘系爭機車於上揭時間，行駛系爭路
    段時，該測速照相儀器確仍在合格期限內，且該雷射測速儀
    之準確性及正確性應值得信賴，依度量衡法第5條、度量衡
    器檢定檢查辦法第3條第1項第6款之規定，與大眾有關之公
    務檢測儀器，既經由國家專責機關檢定合格後加以使用，並
    定期檢測，自有公信力，應值信賴。故原告上開主張，不足
    採信。
  ㈦原告另質疑機車慢車道時速40公里之規定，可能使進入但尚
    未通過路口之機車，遇號誌變換招致危險云云，惟查，本件
    原告違規地點並非路口，原告上開主張與本案無關，原告如
    認有上開危險，應向主管交通設施工程之機關請求改善，此
    非行政法院所得干涉之行政事項，故原告上開主張亦無理由
    ，不足採信。
  ㈧綜上所述，原告於事實概要欄所載時、地，確有「汽車駕駛
    人行車速度，超過規定之最高時速20公里至40公里以內」之
    違規行為，被告依處罰條例第40條、第63條第1項第1款規定
    ，以原處分裁處原告罰鍰1,400元，並記違規點數1點，於法
    有據。原告訴請撤銷，為無理由，應予駁回。
六、本件判決基礎已臻明確，兩造其餘攻防方法及訴訟資料經本
    院斟酌後，核與判決結果不生影響，不另一一論述，併此敘
    明。
七、本件第一審裁判費為300 元，應由原告負擔，爰確定第一審
    訴訟費用額如主文第2 項所示。
據上論結，本件原告之訴為無理由，依行政訴訟法第237 條之7
、第237 條之8 第1 項、第237 條之9 第1 項、第236 條、第98
條第1 項本文，判決如主文。
中    華    民    國  110     年    11    月    30    日
                  行政訴訟庭  法  官  吳文婷
上為正本係照原本作成。
如不服本判決，應於判決送達後20日內，向本院提出上訴狀並表
明上訴理由（原判決所違背之法令及其具體內容或依訴訟資料可
認為原判決有違背法令之具體事實），其未載明上訴理由者，應
於提出上訴後 20 日內向本院補提理由書（上訴狀及上訴理由書
均須按他造人數附繕本，如未按期補提上訴理由書，則逕予駁回
上訴），並應繳納上訴裁判費新臺幣 750 元。
中    華    民    國   110    年    11    月    30    日
                              書記官  洪嘉慧